【裁判字號】    89,易,4796
【裁判日期】    900727
【裁判案由】    業務過失傷害
【裁判全文】
臺灣高雄地方法院刑事判決                         八十九年易字第四七九六號
    公  訴  人  臺灣高雄地方法院檢察署檢察官
    被      告  丁○○
    選任辯護人  李慶榮
                孫守濂
右列被告等因業務過失傷害案件，經檢察官提起公訴（八十八年偵字第三○二四八號
），本院判決如左：
    主  文
丁○○從事業務之人，因業務上之過失傷害人致重傷，處有期徒刑陸月，如易科罰金
，以參佰元折算壹日。
    事  實
一、丁○○係設於高雄市苓雅區○○○路三○九號廣山營造股份有限公司（下稱廣山
    公司）之負責人，亦為從事土木及建築檢修工程業務之人，廣山公司於民國八十
    八年一月二十二日，在嘉義市嘉工新村一號處施作所承包臺灣電力股份有限公司
    埋設管線工程時，丁○○身為公司負責人及雇主，於其執行日常業務中，本應注
    意防止機械、器具、設備等引起之危害，應設置有符合標準之必要安全設備，對
    於就業場所作業之車輛機械，應規定駕駛者或有關人員負責執行不得使用動力鏟
    或鋏，吊升貨物或供為主要用途以外之用途，且依當時情形，亦無不能注意之情
    事，竟疏未注意設置上述符合標準之安全設備，而任令使用次一承攬人甲○（已
    另案由臺灣嘉義地方法院為不受理判決確定）所有之挖土機吊舉施工用之鋼軌。
    嗣於八十八年一月二十二日十六時許，廣山公司僱請之勞工乙○○在上址從事施
    工時，不知挖土機已移至其後方，且因當時廣山公司監工丙○○（已另案由臺灣
    嘉義地方法院為不受理判決確定）疏未注意將鋼索勾住挖土機前端之安全勾，而
    挖土機司機甲○亦疏未注意檢查鋼索是否已勾住安全勾，即貿然啟動挖土機之鋼
    臂而吊起鋼軌，致背對正進行吊舉工作之乙○○，遭由挖土機副勾上鋼索脫落，
    墜落之鋼軌擊中背部，乙○○因廣山公司未設置上開符合標準之安全設備、甲○
    及丙○○前開過失，而受有腰椎第二、三節骨折脫位合併下肢無力、神經性膀胱
    炎及右股骨折等重大難治之傷害。
二、案經被害人乙○○訴請臺灣高雄地方法院檢察署檢察官偵查起訴。
    理  由
一、按刑法第二百八十四條之罪，須告訴乃論，刑法第二百八十七條定有明文，而告
    訴乃論之罪，其告訴應自得為告訴之人知悉犯罪人之時起，於六個月內為之，刑
    事訴訟法第二百三十七條第一項亦列有明文。本案發生時間，雖為八十八年一月
    二十二日，距告訴人乙○○於八十八年十二月十六日始向臺灣高雄地方法院檢察
    署檢察官提起告訴，雖已近一年，此觀諸偵查卷刑事告訴狀所載至明，惟訊據告
    訴人則陳係在八十八年七月間許始知被告丁○○為本案應負責之人，且本院調取
    臺灣嘉義地方法院八十八年易字第一○一五號過失傷害卷宗（下稱前案）核閱，
    亦未見任何告訴人於八十八年七月間以前，即知悉被告丁○○係屬本案應負業務
    過失致重傷責任之犯罪人之事證，故本案告訴人對被告提起之告訴，自其知悉犯
    罪人起，並未逾六個月之告訴期間，其告訴尚屬適法，合先敘明。
二、訊據被告丁○○固坦承係廣山公司負責人，該公司於上開時地承包台灣電力公司
    埋設管線工程時，未設置吊車，而以挖土機吊舉鋼軌，被害人乙○○有於上揭時
    地為廣山公司所承攬之工程工作之事實不諱，惟矢口否認其有設置吊車吊舉鋼軌
    之義務，及告訴人所受傷害與該設置義務之違反間有何因果關係存在，辯稱：挖
    土機所設計之用途雖為挖土，但一般工程實務上均是以挖土機進行一公噸以下物
    品之吊舉，本案鋼軌之重量僅三百公斤，故以挖土機吊舉鋼軌並未違反雇主之設
    置義務，且本件告訴人所受傷害，純係案外人甲○及丙○○間之人為疏失所致，
    與伊並無相當因果關係云云，惟查：
（一）告訴人乙○○於受僱於被告所營之廣山公司期間，於前揭時地從事廣山公司承
      攬之臺灣電力股份有限公司埋設管線工程工作時，不知挖土機已移至其後方，
      且因當時廣山公司監工丙○○疏未注意將鋼索勾住挖土機前端之安全勾，而挖
      土機司機甲○亦疏未注意檢查鋼索是否已勾住安全勾，即貿然啟動挖土機之鋼
      臂而吊起鋼軌，致背對正進行吊舉工作之廣山公司員工乙○○，遭由挖土機副
      勾上鋼索脫落，墜落之鋼軌擊中背部，乙○○因有受有腰椎第二、三節骨折脫
      位合併下肢無力、神經性膀胱炎及右股骨折等傷害等事實，業據證人丙○○及
      甲○證陳屬實，並有診斷證明書二份、公司變更事項登記卡一份、勞資爭議調
      解紀錄一份在卷可憑，而乙○○所受之傷害，於九十年三月二十三日最後就診
      日，雙下肢仍無力，預估其後狀況不佳之情，亦有財團法人長庚紀念醫院高雄
      分院九十年四月六日九十長庚院高字第九二六號函一份附卷足考，顯見告訴人
      乙○○上開傷勢，已達於重大難治之程度，故前揭事實堪予認定。
（二）本案證人甲○及丙○○固因渠等前開過失情形，肇致告訴人受有前揭重傷之事
      實，惟渠二人之過失，是否即得推斷被告丁○○就本案得以免責，尚非無研求
      之餘地。觀諸證人甲○於前案中證陳：伊開的是小型挖土機，吊東西很危險，
      等語，徵之被告丁○○亦陳：挖土機是用來挖泥土用的，以伊的了解不應該被
      用來吊鋼條等詞，足見被告辯稱以挖土機吊舉物品並未違反雇主之設置義務云
      云，即非無疑。且雇主為注意防止機械、器具、設備等引起之危害，應設置有
      符合標準之必要安全設備；對於就業場所作業之車輛機械，應規定駕駛者或有
      關人員負責執行不得使用動力鏟或鋏，吊升貨物或供為主要用途以外之用途，
      勞動安全衛生法第五條第一項及勞工安全衛生設施規則第一一六條皆定有明文
      ，被告空以工程實務均以挖土機實施吊舉一公噸以下物品云云，執為其免責之
      詞，佐以前開證人甲○證詞及法令規定，顯係臨訟卸責之詞，不足採信。
（三）再告訴人受傷之過程，業據告訴人於前案警訊及本院審理中指陳：伊之前就在
      鋼軌掉落地點從事整理工具之工作，挖土機是後來才自伊後面開過來的，伊沒
      有看到等語，核與證人丙○○於本院審理中所述：當天有看過並要求工人離開
      挖土機操作之危險範圍，但因告訴人蹲在那裡，伊沒有看到等語（均詳見本院
      八十九年十二月八日訊問筆錄），足證本件工程意外傷害，係因挖土機之機動
      性移動至告訴人本係安全工作處，進行操作吊舉物工作時，致使告訴人本係安
      全之工作環境，因挖土機機動性移動欲吊舉物品時，反倒使告訴人位於挖土機
      操作之危險範圍內，故本案告訴人身處之危險狀態，並無法歸責於告訴人自身
      ，苟被告已遵循前述不得使用動力鏟或鋏吊升貨物之規定，而設置符合安全標
      準之固定式吊車或其他吊舉設備，並於施工當時配合吊車位置吊舉鋼軌，告訴
      人當知應避讓固定式吊車操作之危險範圍，而於危險範圍外工作，即不致於因
      證人甲○及丙○○操作不應用來吊舉貨物之挖土機的操作失當，而受有前述之
      重傷，且依當時情形，被告並無不能注意之情形，益彰顯被告未設置前開符合
      標準之安全設備，與告訴人所受重傷之結果間，確有相當因果關係存在，此外
      卷附之行政院勞工委員會南區勞動檢查所台九十南檢營字第一○五九九七號函
      ，亦同此認定，從而被告空執上開情詞置辯，徒為其免責之論據，不足採信。
      故本案事證已臻明確，被告犯行洵堪認定。
二、核被告丁○○所為，係犯刑法第二百八十四條第二項後段之業務過失致人重傷罪
    。爰審酌被告因疏未設置符合標準之安全設備，致使正值青年時期之告訴人受有
    前揭重大難治之傷害，對告訴人一生形成難以彌補之損害，且於犯罪迄今，尚未
    與告訴人達成民事和解，另於犯罪後極言圖卸，冀免刑責，態度非佳，惟觀之本
    案發生過程，證人甲○及丙○○亦難辭其咎，而非可全然歸責於被告，及其過失
    致發生本案程度之輕重等一切情狀，量處如主文所示之刑，並就諭知易科罰金之
    折算標準，藉資懲儆。
三、按中華民國刑法第四十一條業經立法院於九十年一月四日修正，總統於九十年一
    月十日公布，自九十年一月十二日起施行，雖被告於行為時所犯本件最重本刑為
    三年以下有期徒刑之罪，依修正前刑法第四十一條之規定，本得因身體、教育、
    職業或家庭之關係，執行顯有困難時，宣告一元以上、三元以上折算一日之易科
    罰金，惟本案於裁判時刑法第四十一條已就所犯之最重本刑提高為五年以下有期
    徒刑之罪，受六月以下有期徒刑或拘役之宣告者，亦得因前開執行顯有困難之理
    由易科罰金，本案被告丁○○既所犯最重本刑為三年以下有期徒刑之罪，且經本
    院量處有期徒刑六月，故依刑法第二條第一項前段之規定，自應適用裁判時修正
    後刑法第四十一條第一項之規定，併此敘明。
據上論斷，應依刑事訴訟法第二百九十九條第一項前段、刑法第二百八十四條第二項
後段、第二條第一項前段、第四十一條第一項，罰金罰鍰提高標準條例第一條前段、
第二條，判決如主文。
中      華      民      國      九十    年     七     月     二十七     日
                                臺灣高雄地方法院刑事第二庭
                                      法  官    李代昌
右正本證明與原本無異。
如不服本判決，應於判決送達後十日內，向本院提出上訴狀。
                                      書記官    吳月華
中      華      民      國      九十    年     七     月      三十     日
附錄本判決論罪科刑適用法條
中華民國刑法第二百八十四條
 (過失傷害罪)
因過失傷害人者，處六月以下有期徒刑、拘役或五百元以下罰金，致重傷
者，處一年以下有期徒刑、拘役或五百元以下罰金。
從事業務之人，因業務上之過失傷害人者，處一年以下有期徒刑、拘役或
一千元以下罰金，致重傷者，處三年以下有期徒刑、拘役或二千元以下罰
金。


司法院資訊處製作；財團法人民間司法改革基金會備份。
